臺灣臺南地方法院民事判決　　　　　　 99年度簡上字第206號
上　訴　人
即　被　告　曾基財
被　上訴人
即　原　告　曾明賢
訴訟代理人　洪梅芬律師
　　　　　　涂欣成律師
　　　　　　呂蘭蓉律師
上列當事人間請求分割共有物事件，上訴人對於中華民國99年11
月25日本院新市簡易庭99年度新簡字第401號第一審判決提起上
訴，本院於100年2月23日言詞辯論終結，判決如下：
    主  文
上訴駁回。
第二審訴訟費用新臺幣肆仟捌佰元由上訴人負擔。
    事實及理由
一、被上訴人起訴主張：坐落臺南市永康區○○○段296-4地號
    、面積84平方公尺土地（下稱系爭土地）為兩造共有，應有
    部分各2分之1，而系爭土地並無不能或約定不分割之情形，
    因兩造未能達成分割之協議，爰依民法第824條第2項規定，
    提起本件訴訟。又系爭土地東側及北側均與被上訴人所有之
    同段296-44地號毗鄰；而與系爭土地相鄰之同段296-1地號
    土地乃被上訴人大哥曾福彬所有，被上訴人希望分得系爭土
    地東側部分，以利土地之使用等語。於本院補陳：上訴人放
    置於系爭土地上之之貨櫃屋遷移容易，原審判決之分割方式
    並無不當，上訴人之上訴無理由，並聲明：上訴駁回；上訴
    費用由上訴人負擔。
二、上訴人則以：伊在系爭土地上之東側放置貨櫃屋1個，並申
    請使用自來水、電力及門牌多年，請求依系爭土地使用現況
    分得系爭土地東側部分，且原審判決之分割方式將導致伊必
    須更改多年來使用之門牌號碼，伊不習慣等語，為此聲明上
    訴。並聲明：原判決廢棄；系爭土地依現況佔有位置分割（
    即東側部分由上訴人取得）。
三、兩造不爭執事項及爭點：
  (一)兩造不爭執事項
  1.系爭臺南市永康區○○○段296-4地號土地為兩造共有，應
    有部分各2分之1。
  2.上訴人於系爭土地東邊（即原審判決附圖之臺南市永康地政
    事務所99年10月27日複丈成果圖所示編號296-4(1)部分）部
    分放置有一個貨櫃屋、有申請水電、門牌號碼。
  3.系爭土地相鄰之同段296-1號係被上訴人大哥曾福彬所有；
    系爭土地東側、北側同段之296-44地號係被上訴人所有。
  (二)兩造爭點厥為：原審就系爭土地的分割方案是否妥適？
四、本院之判斷：
  (一)按各共有人得隨時請求分割共有物，但因物之使用目的不能
    分割或契約訂有不分割之期限，不在此限。共有物之分割，
    依共有人協議之方法行之。分割之方法，不能協議決定者，
    法院得因任何共有人之聲請，命以原物分配於各共有人，民
    法第823條第1項及第824條第1項、第2項第1款前段分別定有
    明文。系爭土地為兩造所共有，應有部分各2分之1，兩造就
    系爭土地無法以協議方式分割，且系爭土地並無訂定不分割
    之期限等情，業據被上訴人提出土地登記謄本為證，並為上
    訴人所不爭執，堪信為真實。是被上訴人於原審請求分割系
    爭共有土地，自屬有據，應予准許。
  (二)又按法院就共有物為裁判分割時，應考慮公平性、當事人聲
    明、應有部分比例與實際使用是否相當、共有物之客觀情狀
    、共有物之性質、共有物之價格與經濟價值、共有人利益、
    各共有人主觀因素與使用現狀、共有人之利害關係等因素（
    最高法院69年度台上字第3100號判決參照）。經查：
  1.兩造均同意以系爭土地南側經界線之中點平均分割為東、西
    兩部分，而系爭土地地形尚稱方正，東、西、北三側均為建
    物，但南側緊鄰臺南縣永康市○○街可對外通行，故兩造所
    同意之以系爭土地南側經界線之中點平均分割為東、西兩部
    分之分割方式應屬適當。
  2.又系爭土地面積僅84平方公尺，以系爭土地南側經界線之中
    點平均分割為東、西兩部分後，兩造各自取得面積為42平方
    公尺，均未達臺南縣畸零地使用規則所規範之最小建築面積
    之49平方公尺，則如將系爭土地東側部分分予被上訴人取得
    ，可與被上訴人所有之與系爭土地東、北側相鄰之同段296-
    44地號土地合併使用，可充分發揮該部分土地之經濟效用；
    反之，上訴人於系爭土地上置放之貨櫃屋，並非固定式，可
    輕易移動，貨櫃屋內部裝潢老舊僅堆放腳踏車及雜物等情，
    有原審勘驗筆錄可稽，如將系爭土地東側部分分予上訴人取
    得，對上訴人而言經濟效益不大，且兩造均無法建築使用，
    徒然增加2塊畸零地。是本院審酌兩造之意願、土地整體之
    利用價值、使用現狀及兩造間共有價值平等均衡原則，仍認
    系爭土地分割方法應由被上訴人取得系爭土地東側部分【即
    原審判決附圖之臺南市永康地政事務所99年10月27日複丈成
    果圖所示編號296-4(1)部分】；由上訴人取得系爭土地西側
    部分【即原審判決附圖之臺南市永康地政事務所99年10月27
    日複丈成果圖所示編號296-4部分】。
五、綜上，原審判決兩造共有系爭土地之分割方法於法並無不合
    ，上訴意旨以上開理由，指摘原判決不當，求予廢棄改判，
    為無理由，應予駁回其上訴。
六、本件事證已臻明確，兩造其餘攻擊及防禦方法，核與判決結
    果不生任何影響，不再一一論述，附此敘明。
七、上訴人因本件訴訟，支出第二審裁判費4,800元，本件上訴
    人因受敗訴判決，應負擔全部之訴訟費用。爰依民事訴訟法
    第87條第1項規定，就本件第二審之訴訟費用，依職權併予
    裁判如主文第2項所示。
八、據上論結，本件上訴為無理由，依民事訴訟法第454 條第1
    項、第2 項、第436 條之1 第3 項、第449 條第1 項、第
    78條判決如主文。
中    華    民    國   100    年    3     月    9    日
                  民事第三庭    審判長 法  官  杭起鶴
                                       法  官  張玉萱
                                       法  官  王淑惠
以上正本係照原本作成。
本件不得上訴。
中    華    民    國   100    年    3     月    9    日
                                       書記官  任婉筠